臺灣高等法院花蓮分院刑事判決
110年度上訴字第50號
上  訴  人  
即  被  告  曾耿良
選任辯護人  林國泰律師
上列上訴人因違反槍砲彈藥刀械管制條例等案件，不服臺灣花蓮
地方法院109年度訴字第258號中華民國110年3月18日第一審判決
（起訴案號：臺灣花蓮地方檢察署108年度偵字第5194號），提
起上訴，本院判決如下：
    主    文
原判決撤銷。
曾耿良犯非法寄藏槍砲之主要組成零件罪，處有期徒刑捌月，併
科罰金新臺幣捌仟元，罰金如易服勞役，以新臺幣壹仟元折算壹
日。扣案之銀色金屬滑套壹件沒收。
其餘被訴部分(妨害公務部分)無罪。
    犯罪事實
一、曾耿良明知槍砲彈藥刀械管制條例所列管之槍砲主要組成零
    件係違禁物，非經主管機關許可不得寄藏，竟於民國108年1
    2月3日13時20分許前某日，基於非法寄藏槍砲主要組成零件
    之犯意，受林禎智所託，代為保管屬於槍砲主要組成零件之
    銀色金屬滑套1件，並將之寄藏於其位於花蓮縣○○鄉○○路0段
    000號住處1樓客廳通往後方房間無可開啟裝置的木板夾層內
    。嗣經警於108年12月3日13時20分許，持臺灣花蓮地方法院
    (下稱花蓮地院)核發之108年度聲搜字第350號搜索票(下稱
    本案搜索票)至上開處所實施搜索，以器具鋸開木板夾層後
    ，當場扣得銀色金屬滑套1件之槍砲主要組成零件。
二、案經花蓮縣警察局吉安分局報告臺灣花蓮地方檢察署檢察官
    偵查起訴。
    理    由
甲、有罪部分：
壹、關於證據能力之認定：
一、本判決認定事實所引用之被告以外之人於審判外之言詞或書
    面證據等供述證據，經檢察官、上訴人即被告曾耿良(下稱
    被告)同意具有證據能力，且均未於言詞辯論終結前聲明異
    議，而本院審酌各該證據作成時之情況，並無違法不當或證
    明力明顯過低之瑕疵，亦認以之作為證據應屬適當，是依刑
    事訴訟法第159條之5規定，認均有證據能力。
二、另以下所引用之非供述證據，均與本件事實具有自然關聯性
    ，且核屬書證、物證性質，又查無事證足認有違背法定程式
    或經偽造、變造所取得等證據排除之情事，復經依刑事訴訟
    法第164條、第165條踐行物證、書證之調查程序，亦堪認均
    有證據能力。
貳、認定犯罪事實所憑之證據及理由：
一、上開犯罪事實，業據被告於本院坦承不諱(本院卷第281、28
    5、350、352、411頁)。
二、且扣案之銀色金屬滑套1件，經送內政部警政署刑事警察局
    鑑定，屬土造金屬滑套，可換裝於同型適用槍枝上等情，再
    送內政部警政署審認後，認土造金屬滑套屬內政部公告之槍
    砲主要組成零件等情，有內政部警政署刑事警察局109年1月
    6日刑鑑字第1088022036號鑑定書、110年8月3日刑鑑字第11
    00075036號函(偵卷第99至103頁，本院卷第161頁)、內政部
    109年2月18日內授警字第1090870340號函在卷可參（偵卷第
    129至130頁），而員警於108年12月3日13時20分許，持花蓮
    地院核發之本案搜索票前往被告之住處實施搜索，在被告住
    處1樓之木板夾層尋獲該銀色金屬滑套1件、毒品吸食器、玻
    璃球等物，且該木板夾層若未經器具破壞，無法取出夾層內
    之物品等情，為被告所不否認，並有本案搜索票、花蓮縣警
    察局吉安分局搜索扣押筆錄、扣押物品目錄表、扣押物品收
    據、刑案現場照片在卷可佐（警卷第59、61至73、91至144
    頁）。
三、另證人林禎智於偵查中亦證稱：被告說扣押物品都是我在他
    不知情的情況下拿去他家放，這是不可能的，沒有經過他同
    意怎麼可能去他家，我去他家東西都是放在他家客廳茶几上
    ，要藏也是他去藏，我和被告是朋友，平常會一起吃安非他
    命，我有丟一把空氣槍在他家，扣案銀色(金屬)滑套不確定
    是不是我的等語（偵卷第77頁）；於原審理中證稱：扣案銀
    色(金屬)滑套有可能是我的，今天講的才是真的，我放在被
    告家雜物間，茶几或夾層都有，我把東西放在被告家是因為
    我們是朋友，當時把扣案銀色(金屬)滑套放在盒子裡交給被
    告，請被告保管，我沒有看到被告把東西放進夾層，當時我
    沒有地方睡，住在被告家，應該是那時候交給他的，後來跟
    被告吵架，我就沒有把東西拿回來等語（原審卷第138至144
    頁），另觀諸警察起獲扣案銀色金屬滑套之地點，係位於木
    板夾層深處，須以砂輪機破壞木板方能取出，而銀色滑套以
    粉紫色塑膠袋包覆，袋內同時有槍枝、子彈等物（均非違禁
    物）等情，此有刑案現場照片可參（警卷第113至119頁），
    可見藏放扣案銀色金屬滑套之位置十分隱密，而證人林禎智
    僅係短暫借住被告之住處，並無長久居住之事實或證據，如
    由證人林禎智自行藏放於該木板夾層深處，實無取出之可能
    ，殊難想像證人林禎智會自行將私人物品放在一個無法取出
    的地方藏放，且若是證人林禎智無取回之意，即等同於拋棄
    該物品所有權，大可以直接丟棄，而無須放置在被告家中，
    是證人林禎智將扣案銀色金屬滑套藏放在被告家中，且放置
    地點在極度隱密之木板夾層中，勢必得經過被告之同意，或
    由被告受其委託代為寄藏始有可能，足認扣案銀色金屬滑套
    為證人林禎智所有。
四、綜上，被告於本院之自白與事實相符，其確實知悉證人林禎
    智之銀色滑套藏放於其住處，並有為其寄藏之意，此部分事
    證明確，犯行堪以認定。
參、論罪科刑之說明：
一、論罪：
    核被告所為，係犯槍砲彈藥刀械管制條例第13條第4項之非
    法寄藏槍砲之主要組成零件罪。
二、原審判決應撤銷之理由：
    原審判決認定被告寄藏槍砲之主要組成零件犯行之事證明確
    ，據以論罪科刑，核其此部分認事用法固均無違誤，然：
    被告於本院始幡然悔悟，坦認此部分犯行，屬被告犯後態度
    之展現，而為量刑審酌之因素，原審判決未及審酌於此，尚
    有未當。被告上訴執此指摘原判決此部分不當，為有理由，
    應由本院撤銷改判。
三、爰以行為人責任為基礎，審酌被告受證人林禎智所託，寄藏
    扣案之銀色滑套，被告所為顯對社會秩序及安寧產生不安，
    潛在危害不低，又考量其寄藏之槍砲主要組成零件數量僅1 
    件，則其犯罪所生之危害尚未擴大，且犯後先是於警、偵及
    原審先是飾詞狡辯，迄至本院始坦認犯行之犯後態度，被告
    犯罪之動機、目的、手段、及其於本案審理中自述高職畢業
    之教育程度，從事家電買賣，經濟狀況勉持，需要扶養母親
    及妹妹的子女之生活狀況（原審卷第186頁，本院卷第295頁
    ）等一切情狀，量處如主文第2項所示之刑，罰金部分並諭
    知易服勞役之折算標準。
四、扣案之銀色金屬滑套1個，屬於槍砲之主要組成零件乙情，
    已如前述，自屬違禁物，不問屬於犯罪行為人與否，應依刑
    法第38條第1項之規定宣告沒收。　　　　　　
乙、無罪部分：
壹、公訴意旨：被告於108年12月3日13時20分許，在其位於花蓮
    縣○○鄉之上開住處1樓開啟電動鐵捲門簽收郵局文件時，花
    蓮縣警察局○○分局○○派出所之員警謝宗叡等人持花蓮地院核
    發之搜索票，欲上前進去該處執行搜索，被告明知趨前阻止
    關門之人已表明身分為警察，為藏匿其施用毒品之證物，竟
    基於妨害公務之犯意，對於警員等人依法執行公務時，為阻
    攔搜索而啟動下放電動鐵捲門，藉此對員警等人施以強暴手
    段，致謝宗叡右腳大腿膝蓋處受傷（傷害部分未據告訴）。
    因認被告此部分涉犯刑法第135條第1項妨害公務執行罪嫌等
    語。
貳、謹按：
一、犯罪事實應依證據認定之，無證據不得認定其犯罪事實；又
    不能證明被告犯罪者，即應諭知無罪之判決，刑事訴訟法第
    154條、第301條第1項分別定有明文。又刑事訴訟法第161 
    條第1 項規定：檢察官就被告犯罪事實，應負舉證責任，並
    指出證明之方法。因此，檢察官對於起訴之犯罪事實，應負
    提出證據及說服之實質舉證責任。倘其所提出之證據，不足
    為被告有罪之積極證明，或其指出證明之方法，無從說服法
    院以形成被告有罪之心證，基於無罪推定之原則，自應為被
    告無罪判決之諭知。
二、刑法第135條第1項之妨害公務執行罪，乃以「對於公務員依
    法執行職務時，施強暴脅迫」為其構成要件，除行為客體需
    為「執行職務時之公務員」、行為人需有「施強暴脅迫」之
    行為外，公務員所執行之職務，更需具備「適法性」此一構
    成要件要素。且該罪保護法益並非保護公務員的身體與自由
    ，而是保護公務員執行之合法職務行為，對於非法之職務行
    為，不在保護之範圍內。因此，人民若對於公務員之非法職
    務行為加以反抗，則不具可罰性，而無本罪之適用。就本罪
    之公務員「依法執行職務」之構成要件要素言，必須具備公
    務員所執行者，⑴為依法令所應為之職務；⑵須未超越職務權
    限範圍之外；⑶須依法令規定程式執行職務。如有欠缺，即
    非依法執行職務，人民縱有抗拒，亦不能構成本罪，此乃現
    代法治國家依法行政之精義所在。 
參、公訴意旨認被告涉犯妨害公務執行罪嫌，主要係以被告於警
    詢及偵查中之供述、108年12月4日職務報告書、警員謝宗叡
    腿部遭夾傷之特寫相片3張等證據資料為憑。被告則堅詞否
    認有何妨害公務犯行，辯稱：不知來人是警察，我沒有妨害
    公務之意思等語；其辯護人則為被告辯護稱：本案乃員警謝
    宗叡見被告開啟其住處鐵捲門簽收郵局包裹後，突然衝上前
    欲進入屋內，當時被告尚不知欲衝上前之人為何？且當時謝
    宗叡亦未立即表明身分及持搜索票欲進行搜索，被告在突然
    有陌生人欲衝進屋內，緊急將鐵捲門關閉，乃人之常情，雖
    然已經造成謝宗叡受傷之事實，但依據證人劉熹璟所述，可
    認被告在見到陌生人欲衝入屋內而緊急關閉鐵捲門時，尚不
    知該人為執行公務之員警，亦不知其等執行公務之合法性，
    而是在關閉鐵捲門傷及員警謝宗叡後，才由其他員警表明身
    分與此行目的，此時被告聽聞見狀後才往屋內跑，顯見被告
    並無妨害公務之主觀犯意；被告曾遭討債公司人員到家裡討
    債，且家裡鐵門亦曾遭討債集團張貼大字報之情，又被告在
    按下鐵捲門後，鐵捲門因而緩緩下降中，被害人謝宗叡為了
    避免鐵捲門繼續下降，而以右大腿去抵擋緩降中之鐵捲門，
    該鐵捲門雖然緩降，但也有物理上之重力，以肉身去抵擋鐵
    捲門，難免會有擦傷或壓傷之結果，謝宗叡此時可以選擇離
    開或避免鐵捲門緩降而壓傷之結果，而仍以肉身擋之，雖為
    英勇值勤，但其所受傷害究非被告有積極、直接施加強暴或
    脅迫之行為所致。被告行為雖有不當，但其行為顯與妨害公
    務罪之構成要件不該當等語。
肆、經查：　　
一、本案搜索時間係108年12月3日，依刑事訴訟法第128條第1項
    、第128條之2第1項之規定，搜索應用搜索票；搜索除由法
    官或檢察官親自實施外，由檢察事務官、司法警察官或司法
    警察執行。本案係花蓮縣警察局○○分局所屬警員，持花蓮地
    院法官核發之搜索票，前往指定地點搜索等情，業經證人即
    在場執行職務之員警劉熹璟於原審、員警謝宗叡在本院證述
    在卷（原審卷第172至173頁，本院卷第423至433頁），並有
    刑案報告書、職務報告、本案搜索票在卷可憑(警卷第3、7
    、59頁)。是本案係屬警方持票搜索，合先敘明。
二、花蓮縣警察局○○分局所屬員警謝宗叡等人持本案搜索票，於
    108年12月3日13時20分許，見被告開啟其住處鐵捲門正打算
    簽收○○○黃哲威投遞之掛號信件，欲趁鐵捲門開啟之際上前
    進去該處執行搜索，被告見狀卻關閉鐵捲門，員警謝宗叡為
    阻止該鐵捲門關閉，用手腳撐住下降之電動鐵捲門，因而造
    成被害人右腳大腿近膝蓋處受傷等情，為被告供承在卷，核
    與證人即在場執行職務之員警劉熹璟於原審、員警謝宗叡及
    ○○○黃哲威在本院之證述相符（原審卷第172至173頁，本院
    卷第418至433頁），並有花蓮地院本案搜索票、員警之職務
    報告書、受傷照片在卷可參（警卷第7、59、143 至144頁）
    ，此部分之事實，亦堪認定。
三、被告啟動下放電動鐵捲門時，尚未知悉欲進入住處之人具有
    警察身分，亦不知渠等要依法執行搜索之公務，難認其主觀
    上有於公務員依法執行職務時施強暴之故意，自難遽令被告
    擔負刑法第135條第1項妨害公務之罪責：
(一)按警察行使職權時，應著制服或出示證件表明身分，並應告
    知事由；警察未依前項規定行使職權者，人民得拒絕之，警
    察職權行使法第4條定有明文。又警察職權行使法第4條第1
    項所定警察「應告知事由」之要件，與刑事訴訟法第95條第
    1項之「罪名告知」，於形式上及踐行方式及程度上，本不
    相同，且偵查初始，案件處於浮動狀態，有關告知事由之踐
    行，自應依警察行使職權當時之所得掌握狀況及現場案發各
    項具體情境，適度賦予彈性之告知方式，並足使受告知人處
    於得理解之狀態即可。　　
(二)被告啟動下放電動鐵捲門時，主觀上尚未知悉欲進入住處之
    人具有警察身分，亦不知渠等要依法執行搜索之公務，難認
    被告有妨害公務之主觀犯意，理由如下：
　1.經本院勘驗花蓮縣警察局吉安分局110年7月19日吉警偵字第
    1100015209號函檢附之光碟即查獲現場影片(光碟名稱：108
    .12.3曾耿良槍砲案光碟②，檔名：員警密錄器A-1.MP4，有
    影像，錄影長度：5分0秒)，結果顯示：影片一開始被告仍
    然在問警方「你們是誰」，該影片畫面是警方已經開了被告
    住處玻璃門，且係員警謝宗叡被壓傷腳之後才進來錄影的畫
    面，而且當天在影片出現之人員並沒有著警察制服、警帽或
    其他足資識別為警察身分之標誌；員警出示被告本案搜索票
    的時間是在影片0分52秒處，有本院110年9月9日勘驗筆錄及
    翻拍照片在卷可證(本院卷第174至197頁)。
  2.證人即員警謝宗叡於原審陳述：「那天狀況是我們在等被告
    開門，被告個性比較精明，所以他開門收完東西後就會立刻
    把鐵捲門關下來，在被告出門升起鐵捲門時我衝過去的時候
    ，衝過去後鐵捲門已經關下來了，所以我用右大腿抵住鐵門
    ，與被告拉扯中，因為情況比較急促，所以我來不及說明我
    的身分為警察」、「(問：他聽到你們是員警後，持續降下
    鐵捲門？)那時鐵捲門已經到底了，是被我用大腿撐著。(問
    ：所以你大腿被鐵捲門壓住的時候，他已經知道你是員警身
    分？)差不多同一時間，我的兩位巡佐同事衝過來表明  我
    們的身分是警察。」等語(原審卷第130、131頁)。另於本院
    證述：當天被告住處前面部署起碼有5人以上執行搜索，我
    當天服勤，所以褲子是藏青色警褲，沒有戴警帽，未穿警察
    背心，當天郵差有去按被告住處門鈴，被告打開鐵捲門，鐵
    捲門開的位置可能比50至60公分更矮一點，我衝出後到被告
    住處門口，可能當時他要收信或是怎麼樣，當時他有蹲下來
    ，我衝過去時我有看到他，他有看到我。因為我怕他人跑進
    去，所以我把他拉住不讓他往屋內跑去，我拉住他的手，在
    拉扯過程中鐵捲門降下，我用右大腿趕快把鐵捲門撐住，當
    我們撐在那，鐵捲門剩下30至40公分高度，鐵捲門的左側已
    經降到底。我撐當時搜索票不在我身上，當時在所長身上。
    那陣拉扯時還來不及告訴被告我們是警察，後面支援大約慢
    我5至10秒後才到，有3個在我旁邊，前所長及2位巡佐，等
    我們所長、巡佐都上來後有跟他告知是警察，有說有搜索票
    ，他還是不讓我們進去，沒有把鐵捲門打開，裡面還有一道
    玻璃門，他也把玻璃門關上，沒有上鎖。我當時腳撐在那無
    法往下看，另一位巡佐有說他有往裡面跑等語(本院卷第423
    至433頁)。從證人謝宗叡描述之過程來看，第一時間員警謝
    宗叡打算趁被告開啟其住處鐵捲門簽收信件之際，衝上前欲
    進入被告住處內，當時因事出緊急，謝宗叡未立即出示證件
    表明身分，且上半身未穿著制服，所著藏青色警褲與一般男
    用褲相較，識別性不足，亦未出示本案搜索票，及告知欲進
    行本案搜索之事由，在雙方拉扯之際即為被告啟動降下之鐵
    捲門壓住右大腿，之後警察同仁口頭告知渠等為警察及有搜
    索票等情。　　
  3.證人即○○○黃哲威於本院證述：平常在這戶送信時鐵捲門都
    是開一個縫(經當庭測量高度為60公分)或是再低一點，讓我
    能蹲下去把東西名字伸進去給他看，是他要收的，他才會收
    件，我從來沒有看過收件人；案發當天我要按被告住處門鈴
    送掛號信，當天正常開鐵捲門往上拉，馬上就有很多我不知
    道人士從我後面衝出來，當下我不知道情況，我還以為是幫
    派鬥毆還是吵架，我就撤到旁邊去了；情況很亂，甚至有些
    人用身體卡門，那群人一直想要攻堅，當下不知道他們是警
    察，他們要用身體想要撐住鐵捲門，我現在只記得裡面說講
    了很多話語，對話聲音都是男生，是男生說「你們是誰，你
    們要幹嘛」，我聽到外面的人叫裡面「開門」而已等語(本
    院卷第423至433頁)。由此可知，當天在○○○黃哲威離開之前
    ，在被告住處外執行搜索公務之警務人員均未著警察制服、
    警帽或其他足資識別為警察身分之標誌，亦未出示證件或搜
    索票，以至於誤認為是幫派鬥毆還是吵架，被告並口稱「你
    們是誰，你們要幹嘛」等語。
  4.證人劉熹璟於原審證述：被告開門時，我們在(馬路)對面，
    另外一個同事已經要進去了，被告把鐵(捲)門壓下來不讓我
    們進來，我同事的腳被鐵(捲)門壓到，我們從對面過去的時
    候，我同事的腳已經被壓到了，我們有跟被告講說我們是警
    察，有搜索票要對你實行搜索，因為我們同事腳被鐵(捲)門
    壓住，鐵(捲)門要拉也拉不起來，我們就直接蹲下來有看到
    被告從客廳位置拿東西後往裡面跑，跑完之後，為了同事安
    全，我們再次告知被告我們是警察，我們已經講了好幾次我
    們是警察，為了同事腳的問題，我們鑽進去裡面再次跟被告
    說我們是警察，就把鐵(捲)門打開，確認我同事腳沒有問題
    後，我們出示搜索票及我們的服務證件，接著執行搜索等語
    （原審卷第172至173頁）。可知當天是在關閉鐵捲門傷及員
    警謝宗叡後，才由其他員警口頭表明身分與此行目的，此時
    被告聽聞見狀後才往屋內跑，拿著吸食器等物品往屋內藏放
    ，再之後警方進去屋內，才出示搜索票及證件。
　5.再加上被告曾遭討債公司人員到家裡討債，且家裡鐵門亦曾
    遭討債集團張貼大字報之情，復據被告提出監視錄影畫面及
    討債人員留下的大字報2張為證，並經本院勘驗錄影畫面及
    該大字報結果如下：
 ⑴勘驗錄影畫面部分：
   ①檔案名稱：⒈54eced00-0000-0000-a7ff-1af13f151dea
　　【光碟時間：105年8月21日19時20秒起，檔名：曾耿良
  　 ，有影像，無聲音，錄影長度：5分01秒】　
     畫面內容：
     ⓵一開始畫面中間有一女子站在自小客車駕駛座旁隔著車
　     門與一壯碩光頭男子交談，該女子可以站在這小客車處
　     撥弄其長髮並與該壯碩光頭男子交談。該車係停在騎樓
　     處，車頭朝內。畫面左側有「○○爌肉飯」活動招牌。
     ⓶畫面遠端即該名女子與壯碩光頭男子交談處道路對面駛
　     來一輛白色自小客車(19時41秒)，下來3人，走向2人交
　     談處。該名女子二度回頭看該3名男子。在該3名男子走
　     近時坐進駕駛座，但並未關上車門(19時1分16、17秒)。
     ⓷該名女子坐進駕駛座後，拿出紙筆抄寫，並將抄寫後之
　　   紙交給該名壯碩光頭男子。另外3名男子在路邊聊天。
     ⓸該名壯碩光頭男子拿著該紙打電話。
     ⓹19時2分28秒畫面下方出現另一名平頭男子，並抬頭看監
　　   視器畫面後，略為退出畫面，停在畫面邊緣後，再次走 
       進駕駛座隔著車門，該平頭男子與壯碩光頭男子面對車 
       內該名女子並有所交談，其後該平頭男子離開錄影畫 面
       ，其後又出現於畫面汽車之左前座外，手插腰。
     ⓺畫面中總共有5名男子。
     ⓻19時4分56秒女子將車門關上，5名男子站立於車身左側
　　   外，這5名男子手上並未攜帶物品，也沒有擋住汽車的去
　　   路。
   ②檔案名稱：⒉55b548a0-0000-0f0d-a000-0000ee73de30
     畫面內容：
     ⓵錄影畫面顯示時間：2016/08/26日01:53:30（畫面左上
　　   角)。
     ⓶畫面下方有一名身穿深色T恤之光頭壯碩男子持兩張海
　　   報，其中1張海報放在汽車引擎蓋上，另1張左手拿著。
     ⓷該名身穿深色T恤光頭壯碩男子雙手打開原左手拿著的 
　　   海報，該海報上方字樣可看出「欠、還、兆」等字跡。
　　   於01時53分47秒該男子疑似有將該海報往鐵門張貼的動
　　   作，海報上有顯示「法」字跡，但不確定該海報是否有
　　   貼在鐵門上，01時54分02秒可看出大字報右邊第二個字
　　   有「法」的字跡、該「法」字跡斜左上方有「逃」字跡
　　   ，後來該名男子似乎蹲下後又消失於畫面。
  ③檔案名稱：⒊218e3cd8-07e9-45fd-85f5-10c0bdf82293
    畫面內容：
    ⓵錄影畫面顯示時間：2016/08/26　01:53:30（畫面左上
　　  角）。
    ⓶身穿深色T恤之光頭男子拿著海報出現於畫面下方，一開
　　  始將海報置放於汽車引擎蓋上，後來海報滑落。
    ⓷01時54分08秒時畫面下方出現另一身穿橫條紋淺色POLO衫
　　  之光頭男子，從畫面下方往右側離開。
    ⓸01時54分10、11秒左右身穿深色T恤光頭男子拿著海報接
　　  著離開，該海報上面顯示有「欠、還、錢」的字樣，不確
　　  定有無將海報張貼於鐵門上。
⑵大字報部分：
　①內容較為完整之大字報。
    ⓵海報內容「欠錢還錢逃避不是辦法請速和聯絡！」。
    ⓶該海報後方有雙面膠。
  ②內容較為破損之大字報。
    ⓵拼貼結果海報內容「欠錢還錢逃避不是辦法」。
    ⓶該海報後方有雙面膠。
  ③較為破損之大字報與前開勘驗之錄影畫面檔案②、③部分內容
    極為相似等情，有本院110年11月16日勘驗筆錄及大字報照
    片在卷可稽(本院卷第241至248、253至261頁)。
    由此可認被告在見到陌生人欲衝入屋內，而緊急將鐵捲門關
    閉，實乃人之常情。
(三)綜上，以警方進入被告住處全部過程來看，可知被告在與員
    警謝宗叡鐵捲門下拉扯、掙脫，啟動降下鐵捲門，壓住謝宗
    叡右大腿，隔著鐵門仍在詢問對方「你們是誰，你們要幹嘛
    」，隨後趕到之警員僅口頭告知其等警察身分及有搜索票等
    情來看，被告辯稱在伊啟動下放電動鐵捲門時，主觀上尚未
    知悉欲進入住處之人具有警察身分，亦不知渠等要依法執行
    搜索之公務，並無妨害公務之主觀犯意，尚屬有據。刑法第
    13條第1項、第2項既均明文行為人認識及意欲之對象，是「
    對於構成犯罪之事實」，而非僅限於「刑罰法律規定之事實
    」，顯然，除了法律構成要件所規定之事實外，行為人亦須
    認識該事實要能構成犯罪，始足謂之「構成犯罪之事實」。
    也就是說，行為人必須認識其行為有實質之違法性，且意識
    其行為為法所禁止，而有犯罪之意思，或潛藏犯罪之意念，
    而具備不法意識，始足認有犯罪之故意。由此一觀點出發，
    本院認為故意之內涵，應包含不法意識（違法性之認識），
    除非該不法意識之欠缺，是因行為人法敵對、法盲目之態度
    而欠缺，始例外排除，而有刑法第16條之適用。本件被告雖
    然對於啟動降下鐵捲門壓傷員警謝宗叡之事實，有認識及意
    欲，但此乃導因其對員警謝宗叡等人是否具有警察身分，及
    是否依法執行公務，錯認為是討債人員之不法侵害，而實施
    的強暴行為，該行為因欠缺不法意識，阻卻犯罪之故意。被
    告既欠缺妨害公務之故意，自難遽令被告擔負刑法第135條
    第1項之妨害公務執行罪責。
四、被告透過謝宗叡隨後趕到的同事口頭告知其等為警察，有搜
    索票等情時，仍任由電動鐵捲門壓住謝宗叡右大腿，未即時
    開啟鐵捲門，此時仍然不該當刑法第135條第1項妨害公務罪
    責，理由如下：
(一)對於犯罪結果之發生，法律上有防止之義務，能防止而不防
    止者，與因積極行為發生結果者同。因自己行為致有發生犯
    罪結果之危險者，負防止其發生之義務，刑法第15條定有明
    文，此即為學說上所謂不純正不作為犯。而依刑法第15條第
    1 項所定：對於犯罪結果之發生，法律上有防止之義務，能
    防止而不防止者，與因積極行為發生結果者同。此之不純正
    不作為犯，自以行為人具有保證人地位，在法律上負有防止
    結果發生之義務，始得與以作為該當構成要件行為之作為犯
    為相當之評價，成立犯罪（最高法院102年度台上字第4542
    號判決意旨參照）。刑法第135條第1項妨害公務執行罪仍存
    在以不純正不作為之方式為之，例如，在道路行駛中之各式
    車輛，若遇公務員依法執行緊急傷病患運送就醫職務，駕駛
    救護車行駛至其車輛後方，若未移動其駕駛之車輛以避讓該
    救護車，客觀上雖屬不作為，惟按汽車聞有消防車、救護車
    、警備車、工程救險車、毒性化學物質災害事故應變車等執
    行緊急任務車輛之警號時，應依下列規定避讓行駛：一、聞
    有執行緊急任務車輛之警號時，不論來自何方，均應立即避
    讓，並不得在後跟隨急駛、併駛或超越，亦不得駛過在救火
    時放置於路上之消防水帶。二、在同向或雙向僅有一車道之
    路段，應即減速慢行向右緊靠道路右側避讓，並暫時停車於
    適當地點，供執行緊急任務車輛超越。三、在同向二車道以
    上路段，與執行緊急任務車輛同車道之前車，應即向相鄰車
    道或路側避讓，……道路交通安全規則第101條第3項定有明文
    （道路交通安全規則係依道路交通管理處罰條例第92條第1 
    項規定訂定）。從而，行為人係因故意拒絕避讓救護車之消
    極不作為，而發生對於公務員依法執行緊急傷病患運送就醫
    職務時，施強暴行為之結果，而對於該犯罪結果之發生，依
    道路交通安全規則第101條第3項第2款或第3款規定，行為人
    係有防止之義務，客觀上亦屬能防止之情形，行為人避讓救
    護車並非無期待可能性，能防止而不防止之不作為，致發生
    犯罪結果，自屬以不純正不作為犯之方式為之。
(二)然搜索，應用搜索票；抗拒搜索者，得用強制力搜索之，刑
    事訴訟法第128條第1項、第132 條定有明文。本案花蓮縣警
    察局吉安分局所屬員警當天執行本案搜索公務時，並未穿著
    警察制服，亦未即時出示證件及搜索票，告知欲進行搜索之
    事由，已如前述。且警察行使職權時，未著制服或出示證件
    表明身分，亦未告知事由時，人民甚至得拒絕之(參警察職
    權行使法第4條第2項規定)。員警謝宗叡為了避免鐵捲門繼
    續下降，失去即時搜索的時機，情急之下以右大腿去抵擋緩
    降中之鐵捲門，而以肉身去抵擋鐵捲門，難免會有擦傷或壓
    傷之結果，謝宗叡此時本來可以選擇離開或避免鐵捲門緩降
    而壓傷之結果，而仍以肉身擋之，雖為英勇值勤，但其所受
    傷害究非被告有積極、直接施加強暴或脅迫之行為所致。被
    告即受搜索人在法律上又無明文規定，對於司法警察執行搜
    索公務時，有全力配合之義務，其未即時開啟鐵捲門的舉動
    ，行為雖有不當，但警方面對抗拒搜索者，本得使用強制力
    搜索，被告又不具有保證人地位，在法律上亦無防止結果發
    生之義務，其行為顯與妨害公務執行罪之構成要件不該當。
(三)此外，檢察官起訴就此部分所舉事證尚不足使本院相信被告
    確有妨害公務之犯行，而達通常一般人均不致有所懷疑之程
    度。此部分既存有合理懷疑，而致本院無法形成被告有罪之
    確切心證，即屬不能證明被告犯罪，自應就此部分為被告無
    罪之諭知。原審就此部分判處被告有罪，難認有當，被告上
    訴請求就此部分撤銷，為有理由，自應由本院撤銷原判決，
    改為被告無罪之諭知。　
據上論斷，應依刑事訴訟法第369條第1項前段、第364條、第299
條第1項前段、第301第1項，判決如主文。
本案經檢察官葉柏岳提起公訴，檢察官黃怡君到庭執行職務。 
中　　華　　民　　國　　111 　年　　5 　　月　　27　　日
                  刑事庭審判長法  官  林慧英
                              法  官  謝昀璉
                              法  官  李水源
以上正本證明與原本無異。
本件關於槍砲彈藥刀械管制條例第13條第4項非法寄藏槍砲之主
要組成零件罪部分得上訴，如不服本判決，應於收受送達後20日
內向本院提出上訴書狀，其未敘述理由者，並得於提起上訴狀後
20日內向本院補提理由書「切勿逕送上級法院」。
因疫情而遲誤不變期間，得向法院聲請回復原狀。
本件關於刑法第135條第1項妨害公務執行罪部分不得上訴。
中　　華　　民　　國　　111 　年　　5 　　月　　27　　日
                              書記官  徐文彬
附錄本案論罪科刑法條：
槍砲彈藥刀械管制條例第13條
未經許可，製造、販賣或運輸槍砲、彈藥之主要組成零件者，處
3年以上10年以下有期徒刑，併科新台幣700萬元以下罰金。
未經許可，轉讓、出租或出借前項零件者，處1年以上7年以下有
期徒刑，併科新台幣500萬元以下罰金。
意圖供自己或他人犯罪之用，而犯前2項之罪者，處5年以上有期
徒刑，併科新台幣1000萬元以下罰金。
未經許可，持有、寄藏或意圖販賣而陳列第1項所列零件者，處6
月以上5年以下有期徒刑，併科新台幣300萬元以下罰金。
第1項至第3項之未遂犯罰之。